臺灣新竹地方法院交通事件裁定　　　　　　　　　　九十三年度交聲字第二０九號
　　原處分機關　交通部公路總局新竹區監理所新竹市監理站
　　異　議　人
　　即受處分人　　甲○○
右列受處分人因違反道路交通管理處罰條例案件，對於交通部公路總局新竹區監理所
新竹市監理站九十三年十月五日竹監新三字第裁五一─Ｅ00000000號處分，
聲明異議，本院裁定如左：
    主      文
異議駁回。
    理      由
一、按汽車駕駛人轉彎時，有左列情形之一者，處二百元以上六百元以下（即新臺幣
    六百元以上一千八百元以下）罰鍰：二、不依標誌、標線、號誌指示者。而汽車
    駕駛人有左列各款所列條款之一者，除依原條款處罰鍰外，並予記點：一、有第
    三十三條、第三十八條第一項、第四十條第一項、第四十五條、第四十七條第一
    款至第四款、第四十八條、第四十九條或第六十條第一項、第二項第一款至第三
    款情形之一者，各記違規點數一點。道路交通管理處罰條例第四十八條第二款及
    第六十三條第一項第一款分別定有明文。
二、交通部公路總局新竹區監理所新竹監理站（下稱新竹市監理站）裁決理由略以：
    本件受處分人即異議人甲○○於民國九十三年五月二十五日下午六時十分，騎乘
    車牌號碼ＢＥ九─六八一號重型機車行經新竹市○○路、民生路口處，機車未依
    規定兩段式左轉，而為新竹市警察局第二分局文華派出所警員葉文詮以違反道路
    交通管理處罰條例第四十八條第二款之規定，填掣竹市警交字第Ｅ000000
    00號舉發違反道路交通管理事件通知單舉發，移送新竹市監理站處理，新竹市
    監理站於九十三年十月五日以竹監三字第裁五一─Ｅ00000000號裁決書
    ，裁決異議人不依標誌標線指示，而依道路交通管理處罰條例第四十八條第二款
    規定，處罰鍰新臺幣（下同）一千八百元，並依第六十三條第一項記違規點數一
    點。異議人仍不服上開處分，依法聲明異議。
三、異議人聲明異議意旨略以：異議人於九十三年五月二十五日下午六時許，由新竹
    市○○路從北向南行駛時，當時車輛異常壅塞，右邊慢車道根本無法行駛，遙見
    道路燈誌亮左轉綠燈，左轉民生路上根本無任何車輛，遂依循道路規則亮左轉方
    向燈左轉，使行駛順暢，竟遭員警攔停取締違規，令人不服云云。
四、(一)查制定道路交通管理處罰條例及道路交通安全規則之目的，在於加強道路管理
    、維持交通秩序、確保交通安全。駕駛人駕駛車輛，應遵守道路交通標誌、標線
    、號誌之指示，並服從執行交通勤務之警察或依法令執行指揮交通及交通稽查任
    務人員之指揮，始可維持交通秩序及行車安全。(二)又行政機關於某些路口禁止直
    接左轉而規定需為兩段式待轉，往往係根據車流量管制或安全、順暢等等因素考
    量，以達適當交通動線之規劃；且在該等禁止直接左轉路口前或後方之其他路口
    附近，往往有迴轉道之安排，使駕駛者除可依兩段式左轉外，尚可直行至前方之
    迴轉道迴轉以達到相同之目的，駕駛人自應遵守道路交通標誌之指示，以維持行
    車秩序與安全。而有關道路交通管理之實際標誌、標線、管制方法、手段乃行政
    機關依其職權所為裁量之行政措施或處分，除有重大明顯、瑕疵或其他違法情形
    外，尚非本院所得認意指摘或變更。(三)經查，本件異議人固不否認於右揭時間、
    地點騎乘機車行經新竹市○○路、民生路口，未依機車兩段式左轉標誌之指示左
    轉入民生路，以及該路口當時確設有機車二段式左轉標誌等情，惟辯稱經國路上
    車流量大，右邊慢車道根本無法行駛，左轉民生路上既無任何車輛，是依循綠燈
    指示左轉，亦能使行駛順暢云云。惟如前述說明，部分路口設有兩段式左轉，即
    係依據車流量管制或安全、順暢之因素所考量設計之行車方式，以維用路人之行
    車安全，本件異議人既處在異常壅塞之經國路與民生路之十字路口，該路口處並
    壅塞而欲改道左轉，行駛於車流輛較少之民生路上，即應遵守該路口之機車二段
    式左轉標誌左轉，始屬適法，自不得以己之便，任意不依號誌二段式左轉，而逕
    行左轉。異議人指摘該二段式左轉標誌不當，異議人之行駛始屬順暢云云，核無
    足採。(四)末按交通警察掣單舉發違反道路交通管理處罰條例所列之違規事實，係
    公務員基於職權依法就特定具體事件所為具有公法上效果之單方行政行為，如無
    形式上顯然之瑕疵可指，或無具體事證足信其指證有何偏頗或失實，要難恣意否
    定其舉發事實之真正。本件員警葉文詮既係依據異議人騎乘機車、未依號誌二段
    式左轉之違規事實依法攔停舉發，並據其到庭證述明確，異議人亦不否認上情，
    於法即無違誤。是本件違規事實明確，堪以認定，原處分機關援引前揭規定，裁
    處一千八百元併記違規點數一點，即無不當。本件異議為無理由，應予駁回。
五、據上論斷，應依道路交通案件處理辦法第十九條，裁定如主文。
中　　　華　　　民　　　國　　九十三　　年　　 十一 　　月　　　四　　　日
                                  臺灣新竹地方法院交通法庭
                                      法  官  林　秋　宜
右正本證明與原本無異。
如不服本裁定，應於裁定送達後五日內向本院提出抗告狀。
                                      書記官  鄭  明  枝
中　　　華　　　民　　　國　　九十三　　年　　 十一 　　月　　　四　　　日
